臺灣臺南地方法院臺南簡易庭民事判決
111年度南簡字第307號
原      告  兆豐國際商業銀行股份有限公司

法定代理人  張兆順  
訴訟代理人  謝景宇  
            陳季妍  
            林永發  
被      告  蘇雅絹  

            蘇雅雯  

            蘇許美秀
            蘇勤富  
上列當事人間請求撤銷遺產分割登記等事件，本院臺南簡易庭於
民國111年4月18日辯論終結，判決如下：
    主      文
一、被告就如附表所示不動產於民國109年12月7日所為的遺產分
    割協議，及於民國109年12月10日就如附表編號1至4所示不
    動產所為分割繼承登記行為，均應予撤銷。
二、被告蘇雅雯就如附表編號1至4所示不動產於民國109年12月1
    0日所為之分割繼承登記，應予塗銷。
三、原告其餘之訴駁回。
四、訴訟費用由被告連帶負擔。
    事實及理由
壹、程序部分：
一、被告經合法通知，均未於言詞辯論期日到場，核無民事訴訟
    法第386條所列各款情形，依原告之聲請，由其一造辯論而
    為判決。
二、按訴狀送達後，原告不得將原訴變更或追加他訴，但擴張或
    減縮應受判決事項之聲明者，或該訴訟標的對於數人必須合
    一確定時，追加其原非當事人之人為當事人者，不在此限，
    民事訴訟法第255條第1項但書第3、5款分別定有明文。經查
    ：
　㈠原告起訴時，僅列蘇雅絹為被告，後追加蘇雅雯、蘇許美秀
    、蘇勤富為被告（南司簡調卷第33頁；南簡卷第61頁）。
　㈡原告起訴時，僅列如附表編號4所示之不動產，後追加如附表
    編號1至3、5至7所示之不動產（南簡卷第99至101頁）。
　㈢原告起訴時訴之聲明第三項為「前揭不動產應予分割，並由
    被告按應繼分比例分別共有」，後於民國111年4月18日言詞
    辯論期日當庭撤回該項聲明（南簡卷第174頁）。
　㈣原告上述所為，因被告均為本件訴訟標的之遺產分割協議當
    事人，且均是針對同一遺產分割協議以及因該遺產分割協議
    所生之處分行為，核與上開規定相符，應予准許。
貳、實體部分：
一、原告起訴主張：
　㈠被告蘇雅絹前向原告申辦信用卡使用，嗣未依約繳款，尚積
    欠原告新臺幣（下同）10萬5,444元及其利息未清償（下稱
    系爭債務、債權）。而訴外人即被告蘇雅雯、蘇許美秀、蘇
    勤富之父蘇石謀於107年6月17日死亡後，遺有如附表所示之
    遺產（下稱系爭遺產），且被告蘇雅絹未拋棄繼承，被告蘇
    雅絹應與被告蘇雅雯、蘇許美秀、蘇勤富共同繼承蘇石謀所
    遺留之系爭遺產，惟被告蘇雅絹與其他被告於109年12月7日
    就系爭遺產為分割協議，全部由被告蘇雅雯單獨取得（下稱
    系爭分割協議行為），並於同年月10日將系爭遺產移轉予被
    告蘇雅雯，如附表編號1至4所示不動產並完成分割繼承登記
    ，前述無償處分財產之行為，導致被告蘇雅絹陷於無資力清
    償系爭債務，顯已害及原告系爭債權之受償，為此爰依民法
    第244條規定行使撤銷權等語。
　㈡聲明：
　⒈如主文第一項所示。
　⒉被告就系爭遺產於109年12月10日所為之所有權分割登記應予
    塗銷。
二、被告經合法通知，均未於言詞辯論期日到場，亦未提出任何
    書狀作何聲明及陳述。
三、得心證之理由：
　㈠原告主張被告蘇雅絹對原告負有系爭債務迄今尚未清償，蘇
    石謀死亡後遺有系爭遺產，被告為系爭分割協議行為，並於
    109年12月10日辦畢如附表編號1至4所示不動產之分割繼承
    登記等情，已據原告提出臺灣臺北地方法院109年度北簡字
    第508號民事簡易判決及確定證明書、本院臺南簡易庭110年
    度南司簡調字第1077號民事裁定、附表編號4所示之不動產
    第一類登記謄本及異動索引、家事事件公告查詢、被告戶籍
    謄本、蘇石謀繼承系統表等為證（補卷25至33；南司簡調卷
    第19至23頁；南簡卷第63至75、127頁），且經本院依職權
    函調臺南市歸仁地政事務所111年3月14日所登記字第111002
    2755號函檢附之土地登記申請書、遺產分割協議書、繼承系
    統表、戶籍謄本、印鑑證明及切結書、財政部南區國稅局新
    化稽徵所111年3月11日南區國稅新化營所字第1112542653號
    函所檢附之遺產稅核定通知書、如附表編號1至3土地查詢資
    料等（南簡卷35至54、155至168頁）核閱屬實。被告對於原
    告主張之事實，已於相當時期受合法之通知，卻未於言詞辯
    論期日到場爭執，亦未提出任何書狀或證據資料供本院參酌
    ，是本院綜合上開事證，堪認原告前述事實主張可信為真實
    。
　㈡按債務人所為之無償行為，有害及債權者，債權人得聲請法
    院撤銷之；債權人依第1項或第2項之規定聲請法院撤銷時，
    得並聲請命受益人或轉得人回復原狀。但轉得人於轉得時不
    知有撤銷原因者，不在此限，民法第244條第1、4項定有明
    文。繼承人間之遺產分割協議，係公同共有人間就公同共有
    物所為之處分行為，債務人如將其原所取得遺產之應繼分（
    或特留分）權利，以協議分割方式，分歸由其他繼承人取得
    。則對未能因分割而取得遺產之繼承人而言，形式上係無償
    行為，若有害及債權人債權之實現，債權人自得依民法第24
    4條第1、4項行使撤銷權。經查，系爭分割協議行為將系爭
    遺產全部分歸由被告蘇雅雯取得，被告蘇雅絹則完全未受分
    配，顯是與其他繼承人為不利於己之分割協議，形式上屬無
    償行為，減少被告蘇雅絹自身之積極財產，有害於原告之系
    爭債權受償。從而，原告依民法第244條第1、4項規定請求
    撤銷系爭分割協議行為，及就如附表編號1至4所示不動產於
    109年12月10日所為之分割繼承登記的物權行為，並請求被
    告蘇雅雯將其取得如附表編號1至4所示不動產之分割繼承登
    記予以塗銷，均屬有據，應予准許。
　㈢原告雖另訴請塗銷被告蘇雅雯就如附表編號5至7所示不動產
    於109年12月10日之分割繼承登記行為，惟如附表編號5至7
    所示不動產，為未辦理保存登記之建物，法律上不能向地政
    機關辦理分割繼承登記，是原告此部分訴請塗銷被告蘇雅雯
    就如附表編號5至7所示不動產於109年12月10日所為之分割
    繼承登記行為，尚屬無據，應予駁回。
　㈣至如附表編號1至4所示不動產於109年12月10日所為之分割繼
    承登記，有權塗銷者為登記取得人即被告蘇雅雯，是原告請
    求被告蘇雅絹、蘇許美秀以及蘇勤富亦應與被告蘇雅雯共同
    塗銷，顯屬無據，亦應予駁回。
四、綜上所述，系爭分割協議行為，害及原告對被告蘇雅絹之系
    爭債權受償，原告依民法第244條第1、4項規定，請求撤銷
    系爭分割協議行為及就如附表編號1至4所示不動產於109年1
    2月10日所為之分割繼承登記的物權行為，與請求被告蘇雅
    雯將如附表編號1至4所示不動產於109年12月10日之分割繼
    承登記予以塗銷，為有理由，應予准許。原告逾此範圍之請
    求，則無理由，應予駁回。
五、訴訟費用負擔之依據：民事訴訟法第79條、第85條第2項。
中　　華　　民　　國　 　111　年　　5　　月　　6　　日
                  臺南簡易庭  法  官　廖建瑋
以上正本係照原本作成。
如不服本判決，應於送達後20日內，向本院提出上訴狀並表明上
訴理由（須附繕本），如於本判決宣示後送達前提起上訴者，應
於判決送達後20日內補提上訴理由書（須附繕本）。　
中　　華　　民　　國　 　111　年　　5　　月　　6　　日
                              書記官  鄭梅君
附表
編號 財產種類 內容 權利範圍  1 土地 臺南市○○區○○○段000000地號 6分之1  2 土地 臺南市○○區○○段000地號 18分之1  3 土地 臺南市○○區○○段000地號 18分之4  4 土地 臺南市○○區○○段0000地號 1分之1  5 房屋 未辦保存登記建物（門牌號碼：臺南市○○區○○路000號） 100000分之16667  6 房屋 未辦保存登記建物（門牌號碼：臺南市○○區○○路000巷0號） 1分之1  7 房屋 未辦保存登記建物（門牌號碼：臺南市○○區○○路000號） 1分之1